臺灣桃園地方法院民事簡易判決
110年度壢保險簡字第141號
原      告  臺灣產物保險股份有限公司

法定代理人  李泰宏  
訴訟代理人  楊承堯  
被      告  王詩輝  

上列當事人間請求損害賠償事件，本院於民國111年1月19日言詞
辯論終結，判決如下：
　　主    文
一、被告應給付原告新臺幣（下同）175,100元，及自民國110年
    9月22日起至清償日止，按週年利率5％計算之利息。
二、訴訟費用1,880元由被告負擔。
三、本判決得假執行。
    事實及理由
壹、程序部分
　　被告經合法通知，無正當理由未於言詞辯論期日到場，經核
　　無民事訴訟法第386條各款所列情形，爰依原告聲請，由其
    一造辯論而為判決。
貳、實體部分
一、原告主張
（一）原告承保訴外人陳彥儒所有門牌號碼為桃園市○鎮區○○路0
      00○0號建物（下稱系爭房屋）之住宅火災及地震基本保險
      （保險單號碼1A1107CA0311號，下稱系爭契約），保險期
      間係自107年9月3日中午12時起至108年9月3日中午12時止
      。
（二）被告於108年9月3日上午某時，在其所有門牌號碼為桃園
      市○鎮區○○路000○0號4樓房屋（下稱被告房屋），將金紙
      放入金屬桶內焚燒，未待火勢確實消滅，並確認無殘餘火
      苗且無燃燒之灰燼，即於同日上午9時許，貿然離開被告
      房屋。嗣於同日上午11時許，因殘餘火苗或上開金屬桶內
      未熄滅灰燼遭東北東風之吹拂，致延燒被告房屋內之金紙
      、蠟燭、線香、環香及鞭炮等物品而引發火勢（下稱系爭
      火災），並延燒至系爭房屋，致系爭房屋西側陽台內部物
      品及遮雨棚受火熱燒損、碳化、燒失而燒燬受損，被告自
      應負損害賠償責任。
（三）又原告經訴外人威信公證有限公司派員評估系爭房屋及系
      爭房屋內動產因系爭火災所受之損失及修繕費用後，已依
      系爭契約賠付訴外人陳彥儒175,100元。爰依民法侵權行
      為及保險法第53條第1項規定提起本件訴訟等語。並聲明
      ：被告應給付原告175,100元，及自起訴狀繕本送達翌日
      起至清償日止，按週年利率5%計算之利息。。
二、被告未於言詞辯論期日到場，亦未提出書狀作聲明或陳述。
三、本件原告主張之上開事實，除肇事責任及應賠償之金額外，
    業據其提出與所述相符之住宅火災及地震基本保險單、建物
    所有權狀、桃園市政府消防局火災證明書、訴外人威信公證
    有限公司住宅火災及地震基本保險理算總表暨損失差異計算
    明細表、估價單8紙、住宅損失照片、火險賠款計算書、接
    受書及權利讓與同意書等件影本為證（見本院卷第6至8、12
    至31頁）。並經本院調取臺灣桃園地方檢察署109年度偵字
    第4162號卷（下稱系爭偵卷）公共危險案件偵查卷宗，核閱
    火災出動觀察記錄、桃園市消防局談話筆錄、火災現場位置
    圖及火災現場照片等資料附卷可佐（見系爭偵卷第67至293
    頁）。又被告已於相當時期受合法之通知，未於言詞辯論期
    日到場，亦未提出書狀爭執，依民事訴訟法第280條第3項準
    用同法第1項規定，視同自認，應認原告上開主張為真實。
四、原告復主張被告應負完全過失責任，賠償175,100元，是本
    件爭點厥為：（一）被告是否應負損害賠償責任？（二）原
    告得請求賠償之金額若干？茲分述如下：
（一）被告是否應負損害賠償責任？
　　⒈按民法第184條第1項前段規定：「因故意或過失，不法侵
      害他人之權利者，負損害賠償責任。」
　　⒉查被告房屋之佛堂北側中央一端處物品均嚴重受熱、變色
      、碳化、燒失，牆壁受火熱嚴重燒損、變色、剝落，燃燒
      面亦較低，地板磁磚有局部破裂之情形，顯示火流是由被
      告房屋之佛堂北側中央一端處向四周延燒，並波及系爭房
      屋，有系爭火災現場照片在卷可參（見系爭偵卷第139、1
      45至149、159至165、199至275頁）。
　　⒊次查系爭火災現場照片，可知被告房屋之佛堂北側西端處
      之壁插座夾片、延長線插頭刃片及佛燈插頭刃片受火熱燒
      損、氧化、變色，未有熔凝情形，延長線電源線、佛燈電
      源線及北側中央一端處落地燈電源線絕緣被覆均受火熱燒
      損、碳化、燒失，均未見電源線熔斷情形，且系爭火災現
      場亦未有自燃性物質、菸蒂及外人侵入引火之跡證（見系
      爭偵卷第277至283、291至293頁）。並參酌被告於桃園市
      政府消防局談話筆錄自陳被告房屋之佛堂北側桌上的打火
      機都是已經使用完畢無法點火的打火機等語（見系爭偵卷
      第79頁），故應可排除自燃性物質、菸蒂、外人侵入引火
      、打火機及電氣因素引起系爭火災之可能性。
　　⒋再查被告於桃園市政府消防局談話筆錄自陳：108年9月3日
      我大約於9時許出門，出門前我在被告房屋之佛堂陽台外
      的金爐焚燒金紙，焚燒時有打開陽台的門，焚燒完金紙後
      我進佛堂時才把門關上，但有留一個小縫；燒完金紙後我
      沒有用水將餘燼澆熄，只有用鐵蓋將爐口蓋住；拜拜用的
      線香、金紙及蠟燭平時是裝在紙箱，堆放在佛堂北側處地
      板，該處還有放置鞭炮及環香等語（見系爭偵卷第77、79
      頁）。並參以系爭火災現場照片，可見被告房屋之佛堂陽
      台金爐爐身有許多圓洞，且金爐內有大量金紙灰燼（見系
      爭偵卷第289頁）。足認系爭火災乃因被告於被告房屋之
      佛堂陽台金爐焚燒金紙後，未確實將金爐內餘燼澆熄即離
      開被告房屋，嗣金紙餘燼經吹拂飛入被告房屋之佛堂內而
      不慎引燃易燃物及鞭炮，並肇生系爭火災。上述桃園市政
      府消防局火災原因調查鑑定書結論亦同此認定（見系爭偵
      卷第65頁）。
　　⒌而被告於被告房屋之佛堂陽台焚燒金紙，本應注意用火安
      全，應待火勢確實熄滅，確認無殘餘火苗且無燃燒之灰燼
      延燒他物，並應避免焚燒金紙任意隨風飄散而發生火災之
      危險。而依當時情形並無不能注意之狀況，被告竟疏未注
      意防範，未確實將金爐內餘燼澆熄即離開被告房屋。致金
      紙餘燼經吹拂飛入被告房屋之佛堂內而不慎引燃易燃物及
      鞭炮，並肇生系爭火災，進而延燒至系爭房屋。致系爭房
      屋西側陽台內部物品及遮雨棚受火熱燒損、碳化、燒失而
      燒燬受損，足見被告具過失甚明。上述本院109年度審簡
      字第687號刑事判決亦同此認定（見本院卷第9至11頁）。
　　⒍被告上開過失行為與系爭房屋及屋內動產損害之發生兩者
      間並具相當因果關係，堪可認定。揆諸前揭規定，被告自
      應就系爭房屋及系爭房屋內動產之損害，負侵權行為之損
      害賠償責任。　
（二）原告得請求賠償之金額若干？
　　⒈按保險法第53條第1項規定：「被保險人因保險人應負保險
      責任之損失發生，而對於第三人有損失賠償請求權者，保
      險人得於給付賠償金額後，代位行使被保險人對於第三人
      之請求權；但其所請求之數額，以不逾賠償金額為限。」
　　⒉查本件被告就系爭火災之發生具有過失，業經認定如前，
      且系爭房屋及系爭房屋內動產之損害與被告之過失行為間
      ，具有相當因果關係，是依上開規定，被告自應就系爭房
      屋及系爭房屋內動產之損害負賠償責任。又原告就其承保
      之系爭房屋既已完成保險理賠，依保險法第53條第1項規
      定代位請求被告賠償所受損害，洵屬有據，自應准許。
　　⒊查本件原告主張系爭房屋及系爭房屋內動產因系爭火災而
      燒損，並提出訴外人威信公證有限公司住宅火災及地震基
      本保險理算總表暨損失差異計算明細表及估價單為證（見
      本院卷第12至23頁），可認系爭房屋及屋內動產，因系爭
      火災受有175,100元之損害。是原告請求被告賠償175,100
      元，應屬有據。
五、末按民法第233條第1項規定：「遲延之債務，以支付金錢為
    標的者，債權人得請求依法定利率計算之遲延利息。第203
    條規定：「應付利息之債務，其利率未經約定，亦無法律可
    據者，週年利率為百分之5。」第229條第2項規定：「給付
    無確定期限者，債務人於債權人得請求時，經其催告而未為
    給付，自受催告時起，負遲延責任。其經債權人起訴而送達
    訴狀，或依督促程序送達支付命令，或為其他相類之行為者
    ，與催告有同一之效力。」查本件損害賠償債務，其給付並
    無確定期限，而本件起訴狀繕本係於110年9月11日寄存送達
    被告，有本院送達證書1份在卷可查（見本院卷第34頁），
    是被告應於110年9月22日起負遲延責任。
六、綜上所述，原告依民法侵權行為及保險代位之法律關係，請
    求被告給付175,100元，及自110年9月22日起至清償日止，
    按週年利率5％計算之利息，為有理由，應予准許。
七、本件原告勝訴部分係就民事訴訟法第427條訴訟適用簡易程
    序所為被告敗訴之判決，爰依同法第389條第1項第3款之規
    定，職權宣告假執行。
八、訴訟費用負擔之依據：民事訴訟法第78條。並依職權確定訴
    訟費用額如主文第2項所示。　　　
中　　華　　民　　國　　111 　年　　2 　　月　　17　　日
                  中壢簡易庭      法  官  周仕弘
以上為正本係照原本作成。
如不服本判決，應於送達後20日內，向本院提出上訴狀並表明上
訴理由，如於本判決宣示後送達前提起上訴者，應於判決送達後
20日內補提上訴理由書（須附繕本）。
如委任律師提起上訴者，應一併繳納上訴審裁判費。
中　　華　　民　　國　　111 　年　　2 　　月　　17　　日
                                  書記官  巫嘉芸